臺灣臺北地方法院民事判決　　　　　　　96年度訴字第1569號
　　原　　　告　逸仙首馥管理委員會
　　法定代理人　甲○○
　　訴訟代理人　邱雅文律師
　　複代理人　　莊植焜律師
　　被　　　告　乙○○
　　訴訟代理人　徐志明律師
　　　　　　　　黃坤鍵律師
　　被　　　告　丙○○
　　訴訟代理人　張世興律師
　　複代理人　　林宏政律師
上列當事人間請求回復原狀事件，本院於民國96年11月5日言詞
辯論終結，判決如下：
    主      文
原告之訴駁回。
訴訟費用由原告負擔。
    事實及理由
一、按訴狀送達後，原告不得將原訴變更或追加他訴。但請求之
    基礎事實同一者，不甚礙被告之防禦及訴訟之終結者，不在
    此限，民事訴訟法第255條第1項第2款及第7款。查，原告逸
    仙首馥管理委員會起訴狀中係以公寓大廈管理條例第15條第
    2 項請求被告二人將門牌號碼台北市○○○路76號3樓之專
    有部分經營醫療診所回復原狀，後又以96年5月20日民事準
    備（二）狀追加公寓大廈管理條例第6條第1及第3項，請求
    被告二人同為上開回復原狀，核為請求基礎事實同一，且不
    甚礙被告之防禦及訴訟之終結，應予准許。
二、原告起訴主張：逸仙首馥公寓大廈（下稱系爭大廈）坐落於
    台北市○○區○○段5小段8至20號土地上，被告乙○○為前
    開建物中門牌光復南路76號3樓房屋（下稱系爭房屋）之所
    有權人，其將系爭房屋出租予被告丙○○作為經營醫療診所
    之用途，然依據系爭大廈3樓以上之使用執照，其用途為供
    特定人長期住宿，應為純住宅使用，且系爭大廈於95年4月
    15 日召開第1屆第2次臨時區分所有權人會議，決議修正系
    爭大廈規約，該規約第14條第5項第1款、第20條第5項第5款
    約定，系爭大廈2樓以上專供於住宅之用，不得向主管機關
    申請為商業用途，又被告丙○○開設醫療診所，其病患出入
    、病菌增加、產生醫療廢棄物等情況，嚴重影響系爭大廈之
    公共安全、衛生及安寧，並造成系爭大廈經濟價值下降，是
    被告前開經營醫療診所行為已侵害系爭大廈全體區分所有權
    人權益，經伊請求回復原狀仍未果。爰依公寓大廈管理條例
    第15條第2項，提起本訴等情。並於本院聲明：禁止被告就
    系爭房屋專有部分作為經營醫療診所用途。
二、被告則以：(一)被告乙○○部分：原告依據公寓大廈管理條例
    請求伊回復原狀，屬於公法事件，普通法院無審判權；原告
    與系爭大廈報備之管理委員會不同，不具當事人適格；因接
    獲本院假處分執行命令，被告丙○○已結束醫療診所營業、
    終止租賃契約並搬離系爭房屋，原告之請求欠缺權利保護要
    件；於系爭大廈經營醫療診所，符合台北市土地使用分區管
    制規則及台北市一定規模以下建築物免辦理變更使用執照管
    理辦法規定，系爭大廈規約增加法律所無之限制，應屬無效
    ；又伊與丙○○於95年3月9日就系爭房屋簽訂租賃契約時，
    系爭大廈規約尚未限制1樓以外其他樓層住戶之商業用途，
    該規約嗣後修正，應不溯及既往，且被告丙○○對前開假處
    分裁定提起抗告，台灣高等法院亦持相同見解而將前開假處
    分裁定廢棄；(二)被告丙○○部分：原告依據公寓大廈管理條
    例請求伊回復原狀，屬於公法事件，普通法院無審判權；伊
    已於95年11月間結束醫療診所營業、終止租賃契約並搬離系
    爭房屋，原告之請求欠缺權利保護要件；伊於系爭大廈經營
    醫療診所，符合台北市土地使用分區管制規則及台北市一定
    規模以下建築物免辦理變更使用執照管理辦法規定，系爭大
    廈規約增加法律所無之限制，又伊與被告乙○○就系爭房屋
    簽訂租賃契約時，系爭大廈規約尚未限制1樓以外其他樓層
    住戶之商業用途，該規約嗣後修正，應不溯及既往，無拘束
    伊與被告乙○○之效力；又伊經營之診所從事預防性醫療，
    並無原告指摘病菌增加、產生醫療廢棄物之情事各等語，資
    為抗辯。並於本院均聲明：原告之訴駁回。
三、按84年6月28日制定之公寓大廈管理條例第15條規定：「住
    戶應依使用執照所載用途及規約使用專有部分、約定專用部
    分，不得擅自變更。住戶違反前項規定，管理負責人或管理
    委員會應予制止，並報請直轄市、縣（市）主管機關處理，
    並要求其回復原狀。」，同條92年12月31日則修正為：「住
    戶應依使用執照所載用途及規約使用專有部分、約定專用部
    分，不得擅自變更。住戶違反前項規定，管理負責人或管理
    委員會應予制止，經制止而不遵從者，報請直轄市、縣（市
    ）主管機關處理，並要求其回復原狀。」，均未規定應由行
    政主管機關回復原狀，此與92年12月31日修正前同條例第8
    條第2項後段規定「未回復原狀，由主管機關回復原狀」之
    立法文義顯有不同，自不得將該2條文比附援引，認為普通
    法院對於當事人依第15條第2項規定之請求無審判權（台灣
    高等法院暨所屬法院92年法律座談會民事類提案第16號審查
    意見參照）。況上開第8條第2項後段「未回復原狀者，由主
    管機關回復原狀」，業於92年12月31日修正為「屆期未回復
    原狀者，得由管理負責人或管理委員會回復原狀」。足見就
    違反第15條第1項規定之住戶回復原狀者，應不僅限於受理
    管理負責人或管理委員會報請處理之主管行政機關，管理負
    責人或管理委員會亦得據以訴請法院要求該住戶回復原狀。
    被告抗辯原告依第15條第2項起訴非適法，普通法院對本件
    實無審判權云云，自無可採。
四、查，被告乙○○將所有系爭房屋於95年3月9日出租予被告丙
    ○○作為經營醫療診所之用，租期自95年6月10日至100年6
    月9日止，被告丙○○則委由訴外人黃維林於系爭房屋開設
    「源逢診所」，經台北市政府衛生局於95年4月24日北市衛
    安醫字第3500126841號核發醫療機構開業執照。系爭大廈乃
    於95年4月15日召開第1屆第2次臨時區分所有權人會議，決
    議修正系爭大廈規約，該規約第14條第5項第1款、第20條第
    5 項第5款約定，系爭大廈2樓以上專供於住宅之用，不得向
    主管機關申請為商業用途，原告並以被告二人不得將系爭房
    屋作為非供特定人長期住宿之使用為由，向本院聲請定暫時
    狀態之假處分，經本院於95年9月29日以95年度裁全字第
    5496 號裁定准許，被告抗告後，經台灣高等法院於96年8月
    27日以95年度抗字第1761號裁定廢棄本院原裁定而駁回聲請
    ，原告再抗告後，亦經臺灣高等法院於96年10月2日裁定駁
    回再抗告，而黃維林之「源逢診所」則於95年7月27日辦理
    歇業，95年8月7日改由訴外人高山承接該診所。被告丙○○
    則於95年11月20日發律師函告以被告乙○○涉嫌詐取租金且
    未能提供暨保持合於所約定使用收益之租賃物，主張行使同
    時履行抗辯權拒絕給付租金並請求損害賠償，被告丙○○更
    於96年4月3日將租約撤銷、寄還鑰匙搬出系爭房屋等情，此
    有卷附建築使用類組及變更使用辦法、系爭大廈規約建物登
    記簿謄本、本院95年度裁全字第5496號裁定、台北市政府工
    務局94使字第21號使用執照附表、中華民國郵政掛號郵件收
    件回執、房屋租賃契約書、台北市政府衛生局95年5月1日北
    市衛醫護字第09531324800號函、95年4月24日北市衛安醫字
    第3500126841醫療機構開業執照、台北市政府衛生局96年7
    月12日北市衛醫護字第09635394900號函、律師函、95年8月
    7日北市衛安醫字第3501027017號醫療機構開業執照、台灣
    高等法院95年度抗字第1761號裁定可憑（見本院台北簡易庭
    96年度北調字第23號卷〈下稱北調卷〉第13至14頁、第30
    至34頁、本院卷第16頁、第37至40頁、第59頁、第138頁、
    第150至155頁、第166至168頁、第184頁、第255至256頁、
    第281頁、第373至375頁），復為兩造所不爭執，堪信為真
    實。且系爭房屋於本件言詞辯論終結時，被告丙○○早已撤
    離一事，亦為兩造所是認，則被告二人所辯系爭房屋目前確
    無經營醫療機構等語，自堪採信。被告二人既未在系爭房屋
    從事醫療行為，原告請求禁止被告二人就系爭房屋專有部分
    作為經營醫療診所用途云云，既乏所據，亦無必要。
五、原告雖又主張：被告二人未經營醫療機構係因原告聲請假處
    分之效力所致云云。然觀諸本院上述准許假處分之裁定經臺
    灣高等法院廢棄，駁回原告之聲請，原告再抗告後亦經駁回
    ，苟被告仍有經營醫療行為之意，何不於臺灣高等法院96年
    8月27日裁定後，重起爐灶，又為何被告丙○○早於96年4月
    即退還系爭房屋鑰匙搬離，此外，原告並未舉證以實被告二
    人目前現在系爭房屋經營醫療業務，是原告此部分主張，並
    不可信，亦不能為被告不利之認定。
六、綜上所述，原告請求禁止被告就系爭房屋專有部分作為經營
    醫療診所用途，並無理由，應予駁回。
七、本件事證已臻明確，兩造其餘攻擊防禦方法及舉證，經核與
    判決結果均無影響，爰不另一一論述，併此敘明。
八、據上論結，本件原告之訴無理由，依民事訴訟法第78條，判
    決如主文。
中　　華　　民　　國　　96　　年　　11　　月　　19　　日
                  民事第四庭    法　官　吳定亞
以上正本係照原本作成
如對本判決上訴，須於判決送達後20日內向本院提出上訴狀
中　　華　　民　　國　　96　　年　　11　　月　　19　　日
                    　　　　　　書記官　高秋芬
